臺灣臺北地方法院民事裁定  
110年度金字第116號
原      告  趙秀麗  
上列原告與被告王世宬（原名：王銘健）間請求侵權行為損害賠
償事件，原告提起刑事附帶民事訴訟，經本院刑事庭裁定移送前
來（110年度附民字第85號），本院裁定如下：
    主  文
原告應於收受本裁定送達十日內補繳第一審裁判費新臺幣伍萬玖
仟玖佰零伍元，逾期不繳，即駁回原告之訴。
    理  由
一、按因犯罪而受損害之人，於刑事訴訟程序得附帶提起民事訴
    訟，對於被告及依民法負賠償責任之人，請求回復其損害。
    前項請求之範圍，依民法之規定，刑事訴訟法第487條定有
    明文。因犯罪而受損害之人，於刑事訴訟程序固得附帶提起
    民事訴訟，對於被告請求回復其損害，但其請求回復之損害
    ，以被訴犯罪事實所生之損害為限，否則縱令得依其他事由
    ，提起民事訴訟，亦不得於刑事訴訟程序附帶為此請求（最
    高法院97年台上字第1809號判決意旨參照）。再刑事附帶民
    事訴訟，經刑事庭依刑事訴訟法第504條第1項規定裁定移送
    於同院民事庭後，民事庭如認其不符同法第487條第1項規定
    之要件時，應許原告得繳納裁判費，以補正起訴程式之欠缺
    （最高法院108年度台抗大字第953號裁定意旨參照）。銀行
    法第29條及第29條之1 規定係在維護國家有關經營銀行業務
    ，應經許可之制度，貫徹金融政策上禁止非法經營銀行業務
    ，以直接維護國家正常之金融、經濟秩序，至於存款人權益
    之保障，屬衍生及間接之目的，其非行為人違反此規定之直
    接被害人，不得提起刑事附帶民事訴訟 （最高法院107年度
    台抗字第169號裁定意旨參照）。又期貨交易法第112條第5
    款規定禁止違法經營期貨服務事業行為，所保護之法益，為
    社會經濟活動之管理與秩序，乃國家對於期貨服務事業之監
    督及管理，違反該規定所侵害者，為國家對於經營期貨服務
    事業應經許可制度之公法益，所妨害者為商業行政之管理，
    而非直接侵害個人之私權（最高法院99年度台抗字第830號
    裁定意旨參照）。是原告如非直接被害人，其所提之附帶民
    事訴訟本為不合法，惟依前揭法律規定及最高法院裁判意旨
    ，仍應予原告有補正繳納裁判費之機會。
二、本件原告於被告違反銀行法等案件（案列：本院107年度金
    重訴字第13號、107年度金重訴第21號、108年度金訴字第47
    號，下合稱系爭刑事判決）於本院繫屬時，對被告提起刑事
    附帶民事訴訟，並經本院刑事庭依刑事訴訟法第504 條第1 
    項規定，將其附帶之民事訴訟，以裁定（案列：本院110年
    度附民字第85號）移送民事庭，然查：被告經論罪科刑部分
    ，依系爭刑事判決事實欄事實欄貳、二（亞迪公司代操外匯
    投資部分）之論罪，係違反銀行法第29條、第29條之1之規
    定而犯同法第125條第3項、第1項後段之非法經營收受存款
    業務罪、違反期貨交易法第82條第1項規定而犯同法第112條
    第5項第5款之非法經營期貨經理事業罪；就系爭刑事判決事
    實欄貳、三（富翊公司贈金專案部分）之論罪，係違反銀行
    法第29條、第29條之1之規定而犯同法第125條第3項、第1項
    後段之非法經營收受存款業務罪；就系爭刑事判決事實欄貳
    、四（鴻鼎公司黃金借貸合約部分）之論罪，係違反銀行法
    第29條、第29條之1之規定而犯同法第125條第3項、第1項後
    段之非法經營收受存款業務罪。可知系爭刑事判決僅認定被
    告有前開違反銀行法及期貨交易法之犯行，並未認定被告有
    原告所主張涉犯詐欺罪之犯行，又銀行法與期貨交易法之被
    害法益均係金融監理管理等社會法益，依前揭最高法院裁判
    意旨，原告並非屬被告經法院論罪科刑部分之直接受損害之
    人。基此，原告所提本件附帶民事訴訟本為不合法，惟依前
    揭說明，應予原告有補正繳納裁判費之機會，是本件訴訟標
    的價額應核定為594萬9000元，應徵收第一審裁判費5萬9905
    元，茲依民事訴訟法第249條第1項但書之規定，限原告於收
    受本裁定送達10日內補繳，逾期不繳，即駁回其訴。
中　　華　　民　　國　　110 　年　　11　　月　　8 　　日
                  民事第五庭    法　官　何佳蓉
以上正本係照原本作成。
如不服本裁定關於核定訴訟標的價額部分，應於送達後10日內向
本院提出抗告狀，並繳納抗告費新臺幣1,000元；其餘關於命補
繳裁判費部分，不得抗告。
中　　華　　民　　國　　110 　年　　11　　月　　8 　　日
                                書記官　陳立俐